臺灣臺中地方法院民事判決　　　　　　 100年度訴字第1762號
原　　　告　林芳如
被　　　告　張志強
上列被告因詐欺等案件，經原告提起刑事附帶民事訴訟請求損害
賠償事件（100 年度簡上附民字第12號），由本院刑事庭裁定移
送民事庭，本院於民國100 年8 月3 日言詞辯論終結，判決如下
：
    主    文
被告張志強應給付原告新臺幣壹拾萬元及自民國一００年五月
二十五日起至清償日止，按年利率百分之五計算之利息。
本判決得假執行。但被告如於假執行程序實施前，以新臺幣壹拾
萬元為原告預供擔保，得免為假執行。
    事實及理由
一、原告起訴主張：
（一）原告接到自稱是檢察官的詐騙集團電話，稱原告的帳戶有
      大筆資金在戶頭裡流動，要被告提供帳號戶頭，查詢帳戶
      裡還剩多少錢，原告信以為真，遂聽信詐騙集團之說詞，
      告知自己帳戶內存款金額，嗣該詐騙集團向原告訛稱：若
      要證明原告清白，必須將錢匯入「張志強警官」即被告之
      帳戶戶頭內保存，待調查清楚後，即會將錢歸還原告，否
      則，原告所有帳戶內之金錢將被凍結云云，因原告當時很
      緊張，立即依對方指示將新臺幣（下同）13萬元匯入被告
      戶頭。待原告向家人提起此事，才得知被騙，馬上報警處
      理。為此，爰法提起本件訴訟，請求被告賠償。
（二）並聲明：被告應給付原告13萬元，及自刑事附帶民事起訴
      狀繕本送達之翌日起至清償日止，按年利率5 ％計算之利
      息。
二、被告答辯略以：
（一）被告賣帳戶實際所得僅4,000 元，且被告與實際行騙之詐
      欺集團成員並不認識，被告願意賠償原告4000元。
（二）並聲明：
  １、原告之訴及假執行之聲請均駁回。
  ２、如受不利判決，願供擔保請准宣告免假執行。
三、得心證之理由：
（一）查本件被告於民國99年8 月13日某時，在臺中市○○路與
      永興街口，以4,000 元之代價，將其所有開設在中華郵政
      股份有限公司臺中軍功郵局（下稱軍功郵局）局號000000
      0 、帳號0000000 號帳戶之存摺、金融卡及密碼等資料，
      出售予真實姓名年籍均不詳之某成年人。嗣該成年人取得
      上開存摺、金融卡及密碼後，即與其他犯罪集團成員共同
      基於意圖為自己不法所有之犯意聯絡，由上開犯罪集團成
      員中之真實姓名年籍不詳之某成年人，於99年8 月13日下
      午1 時2 分許，以來電顯示為+000000000號電話撥打原告
      之電話，向原告訛稱為臺中警察，並表示破獲詐騙集團，
      發現有原告之身分證、健保卡資料，且原告所有玉山、安
      泰銀行帳戶有大筆資金流動，懷疑原告與詐騙集團有關，
      欲請原告協助調查，而詢問原告有何帳戶及存款金額各為
      多少，檢察官會再連絡等語。嗣於同日下午3 時4 分許，
      上開犯罪集團成員中之真實姓名年籍不詳、自稱檢察官之
      成年人，即以+000000000電話撥打原告之電話，向原告表
      示有民眾遭詐騙匯款至其帳戶，而要凍結原告之帳戶，指
      示原告若要表示清白，需將款項匯入警方帳戶，並傳真一
      「法務部執行凍結管制命令」予原告，要求原告須將款項
      匯入指定帳戶，以此方式使原告陷於錯誤，依詐騙集團成
      員之指示，於同日下午3 時42分許，在新北市○○區○○
      街郵局，匯款13萬元至被告所有上開軍功郵局帳戶，並遭
      提領。嗣因原告察覺有異，報警後而查悉上情。案經被告
      認罪後，臺灣臺中地方法院檢察署檢察官以99年度偵字第
      28205 號聲請簡易判決處刑，經本院臺中簡易庭於100 年
      3 月29日以100 年度中簡字第747 號刑事簡易判決判處被
      告犯幫助詐欺取財罪，處有期徒刑6 月，如易科罰金，以
      新臺幣1,000 元折算1 日，檢察官不服提起上訴後，經本
      院刑事庭於100 年6 月14日以100 年度簡上字第201 號判
      決上訴駁回確定等情，為兩造所不爭執，復經本院依職權
      調取上開刑事案卷審閱詳確，堪信實在。從而，原告前開
      起訴主張之事實，確屬有據，堪予採信。
（二）按因故意或過失，不法侵害他人之權利者，負損害賠償責
      任。故意以背於善良風俗之方法，加損害於他人者亦同。
      次按數人共同不法侵害他人之權利者，連帶負損害賠償責
      任；不能知其中孰為加害人者，亦同。造意人及幫助人，
      視為共同行為人，民法第184 條第1 項、第185 條分別定
      有明文。查本件被告提供自己上開軍功郵局帳戶之存摺、
      金融卡及密碼予詐欺集團成員，供該詐欺集團作為向原告
      詐騙錢財之用，係幫助該詐欺集團對原告實施侵權行為，
      依前開規定，被告與上開詐欺集團成員，對於原告因遭詐
      欺而匯款13萬元至上開帳戶內之損害，構成共同侵權行為
      。被告雖以前揭情詞置辯，然：
  １、按民法第185 條規定之共同侵權行為，分為共同加害行為
      、共同危險行為、造意及幫助行為。所謂造意及幫助行為
      ，須教唆或幫助他人為侵權行為，方足當之。又民事上之
      共同侵權行為與刑事上之共同正犯，其構成要件並不完全
      相同，共同侵權行為人間不以有意思聯絡為必要，最高法
      院67年台上字第1737號判例、73年度台上字第593 號裁判
      可資參照。基此，被告與向原告騙財之詐欺集團成員間縱
      使互不相識，而無意思之聯絡，但就該詐欺集團訛騙原告
      之詐財行為，既有提供自己上開帳戶供該詐欺集團騙財使
      用之幫助行為，仍無從解免其應負之侵權行為損害賠償責
      任。
  ２、另按數人共同為侵權行為加損害於他人，各有賠償其損害
      全部之責任（最高法院17年上字第107 號、19年上字第12
      02號民事判例可資參照）。被告雖抗辯稱其出售帳戶僅獲
      取4,000 元，但依前開判例意旨，仍應就原告被詐騙之全
      部損害即13萬元，負賠償責任。
  ３、據上，被告所辯均無足採。從而，原告請求被告應賠償其
      所受損害13萬元，於法有據，應予准許。
（三）末按給付有確定期限者，債務人自期限屆滿時起，負遲延
      責任。給付無確定期限者，債務人於債權人得請求給付時
      ，經其催告而未為給付，自受催告時起，負遲延責任。其
      經債權人起訴而送達訴狀，或依督促程序送達支付命令，
      或為其他相類之行為者，與催告有同一之效力。為民法第
      229 條第1 項、第2 項所明定。又遲延之債務，以支付金
      錢為標的者，債權人得請求依法定利率計算之遲延利息。
      但約定利息較高者，仍從其約定利率；而應付利息之債務
      ，其利率未經約定，亦無法律可據者，週年利率為5 ％，
      民法第233 條第1 項、第203 條亦有明文。本件原告依侵
      權行為之規定，請求被告賠償損害，核屬未定期限之給付
      ，既經原告起訴，並於100 年5 月24日將刑事附帶民事訴
      訟起訴狀繕本送達被告，有該起訴狀第1 頁之簽收文字在
      卷可憑（附於本院100 年度簡上附民字第12號案卷內），
      被告迄未給付，應負遲延責任。準此，原告另請求自刑事
      附帶民事訴訟起訴狀繕本送達被告翌日即100 年5 月25日
      起至清償日止，按年利率5 ％計算之法定遲延利息，核無
      不合。
（四）綜上所述，原告依侵權行為之法律關係，請求被告賠償13
      萬元，及自100 年5 月25日起至清償日止，按年利率5 ％
      計算之利息，為有理由，應予准許。
四、本件為所命給付金額未逾50萬元之判決，爰依民事訴訟法第
    389 條第1 項第5 款規定，依職權宣告假執行。又被告陳明
    願供擔保請准免為假執行，核無不合，爰酌定相當擔保金額
    宣告之。
五、本件事證已臻明確，兩造其餘攻擊、防禦方法及所提出之各
    項證據資料，核與判決結果不生影響，爰不逐一論述，附此
    敘明。
六、本件原告提起刑事附帶民事訴訟，而由本院刑事庭依刑事訴
    訟法第504 條第1 項規定，裁定移送前來，依同條第2 項規
    定免繳納裁判費，其於本院審理期間，亦未滋生其他訴訟必
    要費用，並無訴訟費用負擔問題，附予敘明。
七、結論：本件原告之訴為有理由，依民事訴訟法第389條第1項
    第5款、第392條第2項，判決如主文。
中    華    民    國    100    年    8    月    17    日
                  民事第一庭    法  官  莊嘉蕙
正本係照原本作成。
如對本判決上訴，須於判決送達後20日內向本院提出上訴狀（須
附繕本）。如委任律師提起上訴者，應一併繳納上訴審裁判費。
中    華    民    國   100    年    8     月    17    日
                                書記官  吳詩琳